【裁判字號】    90,易,1191
【裁判日期】    900717
【裁判案由】    公共危險
【裁判全文】
臺灣臺中地方法院刑事判決                          九十年度易字第一一九一號
    公  訴  人  台灣台中地方法院檢察署檢察官
    被      告  甲○○
右列被告因公共危險案件，經檢察官提起公訴（九十年度偵字第四三七三號），本院
判決如左：
    主  文
甲○○失火燒燬汽車零件材料、鐵架、辦公桌、電腦等物，致生公共危險，處罰金參
仟元，如易服勞役，以參佰元折算壹日。
    事  實
一、甲○○向王茂森承租坐落台中縣梧棲鎮○○路○段一五三號三層樓建築物，開設
    劦利汽車材料有限公司，將一樓作為營業場所、辦公室（有電腦、辦公桌）及堆
    放汽車零件材料，二、三樓則均堆滿汽車零件材料，並未有人居住該處。甲○○
    且在辦公室之西側貨架中間擺設土地公神像，早晚上香並點燃二十四小時之環香
    ，又於初一、十五點燃蠟燭，本應注意擺設神像、金紙，及點燃線香或環香，應
    注意與四週保持適當之距離，且注意該線香、環香是否完全燃燒殆盡，始得離去
    ，而依當時情形並無不能注意之情事，竟疏未注意，利用擺設緊密之貨架中間空
    位擺放神像，並於神像兩旁及下方堆置物品，且將祭祀用之金紙、點火用品擺於
    神像下方，而於民國九十年一月十五日七時許，因祭祀用之香火不慎起火燃燒，
    未能及時撲滅，導致神像附近之汽車零件材料、鐵架、辦公桌及電腦均起火燃燒
    ，並往上延燒至二樓、三樓貨品（惟未達房屋喪失效用之程度），致生公共危險
    。嗣經台中縣消防局即時前往灌救，始未釀成重大災害。
二、案經台中縣警察局清水分局報請臺灣臺中地方法院檢察署檢察官偵查起訴。
    理  由
一、訊據被告甲○○對於伊所承租經營劦利汽車材料有限公司於右開時地發生火災乙
    情固不爭執，惟矢口否認有何公共危險犯行，辯稱：公司僅於週一至週六有上班
    ，週日無人上班，亦無人前往，伊習慣上會在每天早上八時點三柱線香（線香只
    能點一個多小時），及一卷環香（可點二十四小時），另有點二盞光明燈，二十
    四小時插電使用，案發時為星期一早上，又非初一、十五有點燃蠟燭，應非祭祀
    香火所引燃，況本案查無電線走火情形，足見本案起火原因應非可歸責於伊云云
    。惟查：
  (一)被告於警訊、檢察官偵訊及本院審理期間即均供述有祭祀土地公神像，點燃線香
    、環香及光明燈，一樓為辦公室兼材料儲存，二、三樓為倉庫，都是汽車之零件
    ，並無危險或易燃物品等情，有各該訊問筆錄在卷可按。且據本院會同被告、台
    中縣消防局火災調查課職員林錫永、劉俊育、黃基淦，及台中縣消防隊梧棲分隊
    隊員乙○○勘驗現場結果，查知該建築物為坐南朝北方向，四週均堆放約二百四
    十公分高之鐵架（近天花板），其上堆滿汽車零件材料，土地公神像則置於距離
    地上約一百七十六公分左右之高度，旁邊有點燃環香、線香，及擺設燭台、光明
    燈，其下距離四十六公分則擺放成把之環香，略低之旁處則擺放金紙等情，有勘
    驗筆錄及現場略圖各一紙附卷可稽。而據接獲報案到達現場參與救火之梧棲分隊
    隊員乙○○於本院勘驗現場時證稱：根據首先到場參與救火之分隊長告知當時門
    窗均封鎖，靠一樓北側偏中間部分火燒的很旺，自一樓鐵捲門小洞縫隙觀看有火
    光，二樓只有冒煙，故破壞一樓鐵捲門後進入救火，等到要上二樓救火時，火已
    延燒至二樓樓梯口且燒的很旺，故自二樓外面打破門窗進入，當時未發現門窗有
    遭人為破壞之情形等節，足見本案起火原因應非人為蓄意縱火，而依據該公司內
    均擺放汽車零件材料，僅一樓有電腦及祭祀土地公神像之光明燈插電使用，用電
    量不高，亦可排除電線走火或短路之可能，而以被告直承點燃線香及環香，因環
    香是二十四小時點燃，被告早上八時點完環香後，至翌日即星期日均未前往觀看
    該環香是否完全燃燒殆盡，是不排除有因環香燃燒後之餘燼再度引燃下方之線香
    、金紙悶燒，及延燒附近汽車零件材料等物之可能。
  (二)況根據台中縣消防局所出具之現場勘查紀錄及起火原因研判，其依據「現場燃燒
    後狀況」為：一樓營業場所東、西兩側貨架上陳列之各式零件物品嚴重燒失，
    僅接近地面附近殘留較多未燒盡之零件物品，南側牆壁上層木質置物櫃嚴重燒失
    ，存放之零件貨物受燒炭化掉落於地面上，底層之木質置物櫃則僅輕微受燒，大
    部分完整留存，但仍有往西側燒低之現象，原廚房內之木質置物櫃僅上半部輕微
    受燒，一樓往二樓樓梯間堆放之零件貨物僅外表輕微受燒炭化，二樓樓梯北側
    之倉庫，木質隔間裝潢及置物櫃燒失，僅靠北側殘存較完整之木質架構，西側走
    道上之木質置物櫃以南側燒失較為嚴重，南側置物鐵架及其上之貨物受燒後略為
    往入口處彎曲傾倒，樓梯口之置物櫃及貨物燒燬，鐵質物件受燒變色，堆疊之可
    燃性零件貨物部分仍然流存，樓梯南側倉庫堆滿鐵質物件，以上半部受燒較為嚴
    重，門框亦然，上半部燒失較嚴重，二樓往三樓樓梯間堆放之貨物亦有受燒之現
    象，三樓樓梯北側之倉庫僅入口處輕微受燒，其他部分未受燒，樓梯南側之倉
    庫僅受煙燻等情；據此研判「起火處」為：因為一樓部分以營業場所附近受燒最
    嚴重，火流明顯藉由樓梯間向上竄燒，而二、三樓均以靠樓梯間附近受燒較為嚴
    重，明顯係受延燒所致，故一樓營業場所附近應受較長時間之燃燒，為最初起火
    點；至「起火原因」研判則為：火場位於中棲路主要道路旁，人車熙來攘往，
    火災發生於清晨近七時，附近已有早起運動民眾過往期間，且勘查時現場均未發
    現遭破壞入侵之現象，故人為破壞引燃之因素應可排除，由現場殘存之零件貨
    物，不難瞭解災戶充分利用空間擺設貨物之狀況，而貨架上半部除發現供奉有土
    地公外，並未發現使用之用電設備有明顯之電線短路熔痕，清理現場結果，起火
    處貨架底層之零件物品均僅輕微受燒，大部分仍然留存，而貨架上半部之零件物
    品卻嚴重燒失，火勢顯然於上半部延燒，但掉落於地面上之土地公木質神像卻僅
    外表受燒炭化，故土地公神像應於火災初期，即受燒掉落於地面，未受輻射熱之
    影響，參佐被告陳稱：「．．．有點環香，二十四小時都有點．．．」，綜合上
    述分析，研判本案起火原因不排除敬神祭祀不慎引燃附近易燃物品，繼而擴大燃
    燒之可能性等節，有該局火災調查報告書一份及內附現場災後照片多幀存卷可明
    。
  (三)再據台中縣消防局火災調查課職員林錫永、劉俊育、黃基淦於本院勘驗現場時證
    稱：現場自擺設物品及現場燃燒情況研判，本案以土地公香案之火較為特別，電
    線大部分為管內配線，用電量亦不高，且未查有電線短路之現象，因為鐵架底下
    尚有汽車零件材料留存，故起火點位置應該在建築物之上半部，現場只有土地公
    神像位置高度較為相當，且西側牆壁（土地公神像）顏色受炭化程度較東側牆壁
    為嚴重，再觀南側牆壁，該處東側物品亦有往西側延燒跡象，而火災之起火點有
    輻射熱之高溫現象，可能土地公在燒至一半時即掉落地面，因土地公尚有一小撮
    鬍鬚完好，如起火點係在地面則將會形成較低處呈現一整片之燃燒，完全燒燬，
    不似本件呈現均勻燃燒，因此研判起火處在上半部，而在判斷起火點及原因時，
    除非是人為縱火，且有明顯證據得以採樣化驗，否則均是從現場跡證採取排除法
    及其位置予以認定，亦不排除香火悶燒一、二天後才予燃燒之可能等詞綦詳。
  (四)是本案根據災後現場研判，仍應以被告祭祀香火不慎乃引燃火災之原因，且依當
    時情形，並無不能注意之情事，被告自難辭其過失之咎，進而導致屋內汽車零件
    材料、鐵架、辦公桌、電腦受燒，致生公共危險，兩者間具有相當因果關係，堪
    以認定，被告上開辯解委無可採，本件事證業臻明確，被告犯行至堪認定。
二、查本案火災燒燬者僅屋內之汽車零件材料、鐵架、辦公桌及電腦等物，至於房屋
    本身尚未達喪失其效用之程度，是核被告所為，係犯刑法第一百七十五條第三項
    之失火燒燬物品罪。爰審酌被告係因祭祀香火不慎始引燃本件火災，惟因搶救得
    宜，未延燒至鄰人房屋，或造成人員傷亡，且其本身據以為生之一、二樓汽車零
    件材料幾已付之一炬，損失慘重，暨考其素行、方法、手段、所生危害，及犯後
    態度等一切情狀，量處如主文所示之刑，並諭知易服勞役之折算標準。
據上論斷，應依刑事訴訟法第二百九十九條第一項前段，刑法第一百七十五條第三項
、第四十二條第二項，罰金罰鍰提高標準條例第一條前段、第二條，判決如主文。
中      華      民      國      九十      年    七      月    十七    日
                                        法  官    賴  妙  雲
右正本證明與原本無異。
如不服本判決，應於送達後十日內向本院提出上訴狀（須附繕本），上訴於台灣高等
法院台中分院。
                                        書記官
中      華      民      國      九十      年      七      月    十七    日
附錄論罪科刑法條
刑法第一百七十五條第三項
放火燒燬前二條以外之他人所有物，致生公共危險者，處一年以上七年以下有期徒刑
。
放火燒燬前二條以外之自己所有物，致生公共危險者，處三年以下有期徒刑。
失火燒燬前二條以外之物，致生公共危險者，處拘役或三百元以下罰金。


司法院資訊處製作；財團法人民間司法改革基金會備份。
